【裁判字號】    97,交聲,751
【裁判日期】    971029
【裁判案由】    交管條例聲異
【裁判全文】
臺灣板橋地方法院交通事件裁定         97年度交聲字第751號
原處分機關  交通部公路總局臺北區監理所蘆洲監理站
異  議  人
即受處分人  乙○○
上列異議人因違反道路交通管理處罰條例案件，對於交通部公路
總局臺北區監理所蘆洲監理站於中華民國97年4月17日以北監蘆
字第裁46-C00000000號所為之裁決處分（原舉發案號：北縣警交
字第C00000000號），聲明異議，本院裁定如下：
    主  文
異議駁回。
    理  由
一、原處分意旨略以：異議人即受處分人乙○○於民國97年3 月
    4 日21時5 分許騎乘車牌號碼為KEM-650 號重型機車，行經
    臺北縣蘆洲市○○路與民族路口，因其騎車行經有燈光號誌
    管制之交岔路口闖紅燈（紅燈左轉）之違規事實，經臺北縣
    政府警察局蘆洲交通分隊警員上前攔檢，並以北縣警交字第
    C00000000 號違反道路交通管理事件通知單當場掣單舉發。
    嗣經原處分機關於97年4 月17日以北監蘆字第裁46-C000000
    00號裁決書，依道路交通管理處罰條例第53條第1 項、第63
    條第1 項第3 款（裁決書漏載第63條第1 項第3 款，應予補
    充）之規定，裁處罰鍰新臺幣（下同）1,800 元，並記違規
    點數3 點等語。
二、異議意旨略以：異議人乙○○於97年3 月4 日21時5 分許騎
    乘機車行經臺北縣蘆洲市○○路與民族路口，經警員以「紅
    燈左轉」舉發違規，惟一般機車分段左轉應於路口前30至50
    公尺明顯處預先告知，且前車高一點就擋住了，是如沒有看
    到分段標誌，都會提前駛入內側車道待轉區等待對向無來車
    時始左轉，而當時對向來車車流量多，待轉時間長，嗣左轉
    後再直行民族路時已有段時間，故警員攔截時所看到燈號為
    紅燈，事實上已有所誤差云云。
三、按「汽車駕駛人，行經有燈光號誌管制之交岔路口闖紅燈者
    ，處新臺幣一千八百元以上五千四百元以下罰鍰」，道路交
    通管理處罰條例第53條第1項定有明文。再按汽車駕駛人有
    第53條第1項之情形者，除依原條款處罰鍰外，並記違規點
    數3點，同條例第63條第1項第3款亦定有明文。
四、經查：
  (一)本件異議人於97年3 月4 日21時5 分許騎乘車牌號碼為KEM-
    650 號重型機車，行經臺北縣蘆洲市○○路與民族路口「紅
    燈左轉」違規，經警目睹並攔查掣單舉發，嗣異議人提出申
    訴，經原舉發機關即臺北縣政府警察局蘆洲分局回函稱：「
    經查本案係本分局員警於97年03月04日擔服20-22 時巡邏勤
    務，於21時05分許發現台端騎乘旨揭機車，在本轄蘆洲市○
    ○路與民族路口，行經有燈光號誌管制之交岔路口紅燈左轉
    （三民路左轉民族路），旋即上前攔檢，爰依違反道路交通
    管理處罰條例第53條1 項舉發無誤」仍認本件違規屬實，而
    由交通部公路總局臺北區監理所蘆洲監理站於97年4 月17日
    以北監蘆字第裁46-C00000000號所為之裁決書裁處罰鍰1,80
    0 元，並記違規點數3 點等情，有臺北縣政府警察局97年3
    月4 日北縣警交字第C00000000 號舉發違反道路交通管理事
    件通知單通知聯影本、上開裁決書影本、臺北縣政府警察局
    蘆洲分局97年4 月1 日北縣警蘆交裁字第0970010823號書函
    各1 件附卷可參。
  (二)異議人到庭辯稱：伊當時騎乘機車要左轉，即將機車靠近內
    側車道，而當時伊所在之T 字路口方向的紅綠燈是呈現綠燈
    ，嗣對向無來車後始左轉過去，又該地雖有兩段式左轉的標
    誌，但是不明顯，所以伊沒有看到云云（詳本院97年7 月25
    日訊問筆錄）。惟證人即舉發異議人之警員甲○○到庭具結
    證稱：「（問：請敘述97年3 月4 日晚上9 點5 分許，查獲
    異議人違規的情形？）當時我在蘆洲民族路與三民路的交叉
    路口執行交通稽查勤務，我看到異議人騎著機車從三民路直
    接左轉到民族路上，而當時三民路的燈號狀態是紅燈，而與
    三民路垂直的民族路是綠燈，我當時站在民族路上，我看到
    民族路的燈號為綠燈，而且既然是雙時向，也就是一條路紅
    燈後，另一條與其垂直的路一定是綠燈，所以我因此判斷三
    民路的燈號狀態一定是紅燈，而且三民路的車流都是停的。
    」、「（問：異議人紅燈左轉，你看到時，是異議人已經到
    了T字路口的中間點，還是還沒有到所謂的網狀區就已經紅
    燈而左轉？）... 我看到紅燈而異議人騎機車違規左轉時，
    他的機車還沒有到達網狀區，也就是我們不會突然間綠燈變
    成紅燈就立刻攔查，我們大概等紅燈亮了後三到五秒，用路
    人還是違規的情況之下，我們才會去攔查。」、「（問：該
    處是否機車為兩段式左轉區？）是的。且我剛才提出的照片
    中有此標誌的照片。」等語明確（見本院97年7月25日訊問
    筆錄）。然按車輛面對圓形紅燈時，仍逕予穿越路口至銜接
    路段，含左轉、直行、迴轉及右轉（依箭頭綠燈允許行駛者
    除外），即視為闖紅燈之行為，此有交通部82年4月22日交
    路字第009811號函可參。依證人所述可知，證人確有目睹異
    議人騎乘上開機車從三民路左轉民族路等情節綦詳，且證人
    既正執行勤務之際，對前方行駛車輛動向，自特別留意而無
    錯看或誤判之虞；況證人就本件如何查獲舉發之經過，於本
    院審理中到庭結證綦詳如上，其證述舉發過程連續而完整，
    顯見其記憶深刻，益徵其無誤判之虞；參以證人與異議人間
    ，並無怨隙，且素不相識，衡情證人應無設詞攀誣，或虛構
    違規事實以陷害異議人之理，是證人甲○○警員上開證述內
    容，經核尚無不可採信之處，自堪採信。
  (三)末查，交通標誌、標線、號誌之指示、警告等設置，具有公
    示、公信之效果，異議人為合法領有駕駛執照之人，其騎乘
    機車自應隨時注意各路段所設置之標誌、標線及號誌並應遵
    行之。又觀諸證人當庭庭呈之現場採證照片中，照片之右上
    角可清楚看見於三民路右側上設有機慢車兩段式左轉標誌一
    面，而該標誌係設置於三民路與民族路口之停止線旁之路緣
    ，以其設置位置而言，駕駛人於將通過路口之際，僅需對前
    方路口號誌及車況稍加注意，即可一併輕易注意到前開機車
    需兩段式左轉之指示標誌，且上開T 字路口之地面上均有劃
    設機慢車兩段式左轉停等區之標線，是依其明顯交通標誌、
    標線之設置，已足供車輛駕駛人及用路人遵循，並使用路人
    明白了解該道路為機慢車兩段式左轉之路段。又主管機關本
    於職權依其行政裁量將該路段設置為機慢車須兩段式左轉，
    乃係主管機關對於系爭路段依當地之實際路況、行車流量、
    交通安全之情況，而作禁制、警告、指示、及遵行時間之標
    誌、標線及號誌措施，異議人為合法領有駕駛執照之人本有
    義務遵守交通規則，不得任意違反交通規則而行駛，則異議
    人逕自依循燈號左轉行進，自屬違反該標誌指示之違規行為
    當無疑義，非謂其可自行判斷路況而恣意為之，否則交通安
    全及秩序勢將難以維護。從而，本件異議人騎乘機車不依標
    誌、標線號誌指示之違規事實，事證明確，堪予認定。足徵
    異議人以該路口之設置不明顯，致異議人無法正確判斷置辯
    顯不足採信，是異議人違規之事實，已甚明確，警方對其舉
    發並無不當或違法之處。
五、綜上所述，本件異議人於上揭時地，確有騎乘上開車號之重
    型機車行經有燈光號誌管制之交岔路口闖紅燈之違規行為。
    是原處分機關依道路交通管理處罰條例第53條第1 項規定裁
    處罰鍰1,800 元，並依同條例第63條第1 項第3 款規定計違
    規點數3 點，核無違誤，異議人執持前詞，對原處分機關所
    為之裁決處分聲明異議，為無理由，應予駁回。
據上論斷，應依道路交通案件處理辦法第19條，裁定如主文。
中    華    民    國    97    年    10    月    29    日
                  交通法庭        法  官  許必奇
以上正本證明與原本無異。
如不服本裁定應於送達後5 日內向本院提出抗告狀。
                                  書記官  金和國
中    華    民    國    97    年    10    月  29    日


司法院資訊處製作；財團法人民間司法改革基金會備份。
